---
title: "200803-study"
author: "Nougaga"
date: '2020 8 3 '
output: html_document
---

```{r setup, include=FALSE}
knitr::opts_chunk$set(echo = TRUE)
```

```{r eval=F}
install.packages('multilinguer')
library(multilinguer)
install.packages(c('stringr',
                   'hash',
                   'tau',
                   'Sejong',
                   'RSQLite',
                   'devtools'
                   ),
                 type='binary')
install.packages('remotes')
remotes::install_github('haven-jeon/KoNLP', upgrade = "never", 
                        INSTALL_opts=c("--no-multiarch"))
library(KoNLP)
```

### **1. 조건문**
  + cf) 출력 함수 : print(), cat()
  
print() | cat()
------------- | ------------- 
변수의 값만 출력 가능 | 텍스트를 삽입해서 출력 가능
하나의 변수만 출력 | 여러 변수 출력 가능


```{r}
# print(), cat()
print_test <- c(1,5,7)
print_test1 <- c(2,4,6)
print(print_test, print_test1);cat(print_test, print_test1)
# sprintf('test %d', print_test[2])
cat("첫 번째는 홀수=",print_test, "두 번째는 짝수=", print_test1)
```

#### **if()**
  + 형식 :  if(조건식) {참인 경우 처리문}
            else {거짓인 경우 처리문}

```{r}
# 1) if() 함수
x <- 10
y <- 5
z <- x*y

if (x*y >= 40){   # 우선순위 : 산술 > 관계 > 논리
  cat("x*y의 결과는 40 이상입니다.\n")
  cat("x*y =",z,'\n')
  print(z)
}else{
  cat("x*y의 결과는 40 미만입니다.", "x*y=",z,"\n")
}
```
  + cf) scan()
```{r}
# score <- scan()   # 입력된 값을 담기
score <- 85
result <- "low"
if (score >= 80){
  result <- "Excellent"
  print(result)
}
cat("your score is",score,", which is", result)
```

  + if ~ else if

```{r}
score <- 90
if (score >= 90){
  result = "A학점"
}else if(score >= 80){
  result = "B학점"
}else if(score >= 70){
  result = "C학점"
}else if(score >= 60){
  result = "D학점"
}else{
  result = "F학점"
}
cat("당신의 학점은", result)
print(result)
```

  + ifelse(조건식, 참인 경우 처리문, 거짓인 경우 처리문)
  
```{r}
score <- 95
ifelse(score >=80, "great", "low")
```

#### **which()**
  + subsetting
  
  + vector 객체를 대상으로 특정 데이터를 검색하는 데에 사용
  + 조건식을 만족하는 경우 해당 벡터 원소의 인덱스를 반환
  + 데이터 프레임에서 사용

```{r}
# df 생성
no <- c(1:6)
name <- c("홍길동","이순신", "강감찬", "유관순", "김유신", "고길동")
score <- c(85,78,89,90,74,89)
exam <- data.frame(학번=no, 이름=name, 성적=score)
exam; exam[4,]

# Boolean indexing
exam$이름 == "유관순"
exam[exam$이름 == "유관순",]

# 조건을 만족하는 성분의 인덱스를 추출
which(exam$이름 == "유관순")
exam[which(exam$이름 == "유관순"),]

# subsetting
subset(exam, 이름 == "유관순")
```
### **2. 반복문**
#### **for()**
  + 형식 : for(변수 in 범위){실행문}
  
```{r eval=F}
i <- c(1:10)
d <- c()  # 빈 vector
for (n in i){   # n in 1:length(i)
  print(n*10)
  print(n)
  d[n] <- n*2   #d[1]=2, d[2]=4, ..., d[10]=20
}
```

  + 1~30까지 짝수값만 출력하는 반복문
  
```{r eval=F}
i <- c(1:30)
for (n in i){
  temp = i[n]
  if (temp%%2 ==0){
    print(temp)
  }
}
```

  + 1~20까지 짝수면 pass, 홀수면 *3해서 출력
```{r eval=F}
i <- c(1:20)
for (n in i){
  temp = i[n]
  if (temp%%2 ==1){
    print(temp*3)
  }
  # else next     # pass
}
```

  + vector를 index로 사용: vector data의 사용
  + score <- c(85,95,98), name <- c('홍길동', '이순신', '강감찬')일 때, 다음의 형태로 출력해보세요.
  
    홍길동 -> 85
    이순신 -> 95
    강감찬 -> 98

```{r}
score <- c(85,95,98); name <- c('홍길동', '이순신', '강감찬')
len <- length(score)
for (n in 1:len){
  cat(name[n], "->", score[n],"\n")
}
```



#### **while()**
  + 기본적으로 for()와 동일하나, 직접 반복 횟수를 결정해놓지 않고 블록 내에서 증감식을 이용해 종료 시점을 지정함
  + 형식: while(조건문){실행문}


```{r}
j <- 1
while(j<5){
  print("남은 시험이 있습니다")
  j <- j+1
}
```
```{r}
coffee <- 10

while(T){
  cat("남은 커피는",coffee,"잔 입니다\n")
  coffee = coffee -1
  if (coffee == 0){
    cat("커피가 없습니다\n판매를 종료합니다.")
    break
  }
}
```





