---
title: "200820-study"
author: "Nougaga"
date: '2020 8 20 '
output: html_document
---

```{r setup, include=FALSE}
knitr::opts_chunk$set(echo = TRUE)
```


## **연관규칙**(Association Analysis, 장바구니 분석)

하나의 거래나 사건에 포함된 항목 간의 관련성을 파악하여

둘 이상의 항목들로 구성된 규칙을 도출하는 탐색적 분석방법

규칙이나 패턴을 찾는 것이 핵심

레이블이 없으므로 비지도학습의 일종

평가 메트릭: 지지도(Support), 신뢰도(Confidence), 향상도(Lift)

+ 지지도: A,B가 동시에 포함된 거래 수 / 전체 거래 수

+ 신뢰도: A,B가 동시에 포함된 거래 수 / A를 포함하는 거래 수

+ 향상도: A,B가 동시에 포함된 거래 수 / [(A를 포함하는 거래 수)*(B를 포함하는 거래 수)]

  = 신뢰도 / B의 지지도
  
  
  
#### 활용분야

대형마트, 백화점, 쇼핑몰 등에서 고객의 장바구니에 들어있는 

품목 간의 관계를 분석 --> 마케팅 활용



#### 특징

- 거래사실이 기록된 트랜잭션 형식의 데이터셋을 이용

- 사건과 사건의 연관성(뻔한 패턴을 의미하지 않음) --> 키보드-마우스 이런거 말고 기저귀-맥주



#### 절차

1) 거래내역 데이터를 이용하여 트랜잭션 객체 생성
2) item과 transaction  관찰
3) metrics 활용 rules 발견
4) 결과 시각화
5) 결과 해석



#### 해석 방법

- 지지율이 낮다: 해당 조합의 거래 수가 적다
- 신뢰도가 낮다: A 상품 구매 시 B 상품을 함께 구매하는 거래 수가 적다
- 향상도: (==1)상품 간의 관계는 독립적, (>=1)양의 상관관계, (<=1)음의 상관관계

      arules::apriori()
      
      특이 자료구조(transaction) 생성
      
      모든 가능한 조합들에 대한 규칙(지지도, 신뢰도, 향상도)을 생성
      
      규칙을 확인한 후 inspect()


```{r results='hide'}
library(arules)
library(arulesViz)
```

```{r}
# 1. file load: transaction 객체 생성
transac <- arules::read.transactions("..\\..\\..\\data\\tran.txt",
                                     format="basket", sep=",")
transac

# 2. transaction 데이터 보기: inspect()
arules::inspect(transac)  # lhs(left-hand side), rhs(right-hand side)

# 3. 규칙 조사: apriori()
insight <- arules::apriori(transac, parameter=list(supp=0.3, conf=0.1))
inspect(insight)

# 4. 해석
# 1 ~ 5행: 전체 6트랜잭션 중
#   과일 포함 2,
#   맥주 포함 2
#   고기 포함 4
#   라면 포함 4
#   우유 포함 5
# 6 ~ 7행: 맥주와 우유를 동시에 산 트랜잭션은 2 (support=2/6=0.33)
# 그 중 맥주를 산 사람이 우유를 산 트랜잭션은 conf=2/2
# 반면, 우유를 산 사람 중 맥주를 산 트랜잭션은 conf=2/5
# 향상도 > 1 이므로 맥주와 우유는 양의 상관관계를 가짐

# 5. 기타 확인사항
summary(insight)

# 6. plot
plot(insight, method="grouped")
plot(insight, method="graph")#, control = list(type="items"))
```

```{r results='hide'}
library(dplyr)
```
```{r}
# Groceries 데이터셋
data(Groceries) # arules의 데이터셋
str(Groceries)
Groceries

# data.frame으로 변환
Groceries.df <- as(Groceries, "data.frame")
head(Groceries.df)

# 지지도 0.001, 신뢰도 0.8 이상을 만족하는 규칙 찾기
rules <- apriori(Groceries, parameter=list(supp=0.001, conf=0.8))

# 규칙을 구성하는 lhs -> rhs의 item 빈도 수 보기
plot(rules, method="grouped")

# conf 기준 내림차순으로 규칙 정렬
rules <- arules::sort(rules, decreasing=T, by="confidence")
inspect(rules)
inspect(head(rules,10))

# lift 기준
rules1 <- arules::sort(rules, decreasing=T, by="lift")
inspect(rules1)
inspect(head(rules1,10))

# 발견된 규칙 시각화
plot(rules, method="graph")



# 특정 상품 subset과 시각화
# 오른쪽 item이 전지분유(whole milk)인 규칙만 subset으로 작성
wmilk <- subset(rules, rhs %in% 'whole milk')
wmilk
inspect(head(wmilk,10))
inspect(tail(wmilk,10))
plot(wmilk, method="graph")

# 오른쪽 item이 other vegetables인 규칙만 서브셋으로 작성
oveg <- subset(rules, rhs %in% 'other vegetables')
oveg
inspect(head(oveg))

# 오른쪽 item이 vegetables 단어가 포함된 규칙만 서브셋으로 작성
oveg1 <- subset(rules, rhs %pin% 'vegetables')
oveg1
inspect(oveg1)  # root vegetables, other vegetables

# 왼쪽 item이 butter 또는 yogurt인 규칙만 서브셋으로 작성
butter_yogurt <- subset(rules, lhs %in% c('butter', 'yogurt'))
butter_yogurt
inspect(head(butter_yogurt))
plot(butter_yogurt, method="graph")

butter_yogurt1 <- subset(butter_yogurt, confidence>=0.9 & lift>=5)
inspect(head(butter_yogurt1))
plot(butter_yogurt1, method="graph")


# cf) 세부 거래품목 빈도확인 itemFrequency
sort(arules::itemFrequency(Groceries, type="absolute"), decreasing=T)
arules::itemFrequencyPlot(Groceries, topN=10, type="absolute")
arules::itemFrequencyPlot(Groceries, topN=10, type="relative")


groc <- apriori(Groceries, parameter=list(supp=0.005, conf=0.5, minlen=2))
inspect(groc)
```
