---
title: "200811-study"
author: "Nougaga"
date: '2020 8 11 '
output: html_document
---

```{r setup, include=FALSE}
knitr::opts_chunk$set(echo = TRUE)
```

## **표본정규분포(Standard Normal Distribution)**

### **중심극한정리**

  + 모집단이 정규분포를 따르지 않아도 n이 충분히 크다면 표본평균은 정규분포를 따라감

```{r}
library(dplyr)

li = seq(0,9,by=1)
sp = c()
sp_sum = c()
sp_mean = c()

for (i in 1:100){
  sp <- append(sp, sample(li, size=5, replace=T))
}

sp <- matrix(sp, ncol=5, byrow=T)
sp <- as.data.frame(sp)
sp <- sp %>% mutate(sum=apply(sp,1,sum))  # sp$sum <- apply(sp,1,sum)
sp <- sp %>% mutate(mean=sum/5)



hist(sp$mean, labels=T, freq=F, ylim=c(0,0.35), col="green");lines(density(sp$mean))

```
#### 대립가설, 귀무가설, p-value, 유의수준
  + 대립가설: 증명하고 싶은 가설
  + 귀무가설: 대립가설과 반대로 가설, 반증을 찾아서 대립가설을 증명
  + p-value: 귀무가설이 사실일 때 현상이 나타날 확률, 설정한 유의수준보다 작으면 귀무가설을 기각

---

---

### 1. **가설검정**

#### **1.1. 교차분석**


범주형 자료를 대상으로 두 개 이상의 변수들에 대한 관련성을 알아보기 위해

결합분포를 나타내는 교차분할표를 작성하고 이를 통해 변수 상호 간의 관련성 여부를 분석하는 방법이다.

```{r}
data <- read.csv("..\\..\\..\\data\\cleanDescriptive.csv", header=T)
dim(data); head(data)

# 변수 리코딩
x <- data$level2  # x = 부모의 학력 수준
y <- data$pass2   # y = 자녀의 대학 진학 여부

result <- data.frame(Level=x, Pass=y)
dim(result); head(result)


library(gmodels)
library(ggplot2)

# 교차분할표 작성
gmodels::CrossTable(result$Level, result$Pass)
table(result)

```

#### **1.2. 카이제곱 검정**

  + 범주별로 관측빈도와 기대빈도의 차이를 통해 확률 모형이 데이터를 얼마나 잘 설명하는지 검정
  + 일원 카이제곱 검정
    - 교차분할표 X이용, 한 개의 변인(집단 or 범주)을 대상으로 검정 수행
    - 관찰도수와 기대도수가 일치하는지 검정 -> 적합도 검정
    - 예) 주사위 게임, 선호도 분석
  + 이원 카이제곱검정
    - 교차분할표 O이용, 두 개 이상의 변인을 대상으로
    - 독립성 검정: 한 집단 내에서 두 변인의 관계가 독립인지 검정
      -> 귀무가설(H_0) 관계 X
    - 동질성 검정: 두 집단 이상에서 각 범주 간의 비율이 서로 동일한 지를 검정
      -> 귀무가설(H_0): 모든 표본들의 비율은 동일하다.



---

#### **일원 카이제곱 검정**
주사위 게임

  + 대립가설: 기대치와 관찰치는 차이가 있다. (p<alpha) 즉, 주사위는 게임에 적합하지 않다.
  
  + 귀무가설: 기대치와 관찰치는 차이가 없다. (p>=alpha)즉, 주사위는 게임에 적합하다.

ex)

주사위 눈 | 1|2|3|4|5|6
---|-|-|-|-|-|-
관측도수|4|6|17|16|8|9
기대도수|10|10|10|10|10|10


```{r}
chisq.test(c(4,6,17,16,8,9))
# p-value = 0.01439 < 0.05이므로 유의수준 0.05에서는 귀무가설을 기각
# => 대립가설 채택(주사위는 게임에 적합하지 않음)
```
  
#### **이원 카이제곱 검정**

#### 독립성 검정
불러온 데이터에서

  + 대립가설(H1): 부모의 학력 수준과 자녀의 대학 진학 여부는 관련성이 있다.
  
  + 귀무가설(H0): 부모의 학력 수준과 자녀의 대학 진학 여부는 관련성이 없다.
  
```{r}
data1 <- read.csv("..\\..\\..\\data\\cleanDescriptive.csv", header=T)
str(data1)
x <- data1$level2   # 종속변수(설명변수)
y <- data1$pass2    # 반응변수

CrossTable(x, y, chisq = T)
```



---

---

### **1. 단일집단 검정**
#### **1.1. 단일집단 비율검정**

  단일집단의 비율이 어떤 특정한 값과 같은지 검정하는 방법
  
  데이터 준비 --> 전처리 --> 기술통계 --> binom.test() --> 검정 통계량 분석
  
<실습>
   + H1: 기존 2020년도 고객 불만률과 2019년도 CS 교육 후 불만률에 차이가 없다.
   + H0: 기존 2020년도 고객 불만률과 2019년도 CS 교육 후 불만률에 차이가 있다.
   
```{r}
data <- read.csv("..\\..\\..\\03stat_!\\one_sample.csv", header=T)
head(data)

x <- data$survey
summary(x)  # 결측치 확인
length(x)   # 길이(150) 확인
table(x)    # 0: 불만족(14), 1: 만족(136)

# binom.test(c(136,14), p=0.8)

# 1. 양측검정 
binom.test(c(136,14), p=0.8, alternative="two.sided", conf.level=0.95)

# 2. 방향성을 갖는 단측가설 검정
binom.test(c(136,14), p=0.8, alternative="greater", conf.level = 0.95)
# 기존의 만족도 80%보다 높다는 비율검정(단측) 실시
# 유의수준 5% 또는 1%에서 p-value(0.0003179)가 매우 작으므로 귀무가설을 기각
```

#### **1.2. 단일집단 평균검정**
  단일집단의 평균이 어떤 특정한 집단의 평균과 차이가 있는지를 검정
  
  + 정규성 검정(shapiro.text())을 실시하여 정규분포이면 t.test()
  + 정규분포가 아니라면 wilcox.test()
  + shapiro 테스트의 귀무가설은 "데이터가 정규성을 따른다,
  
<실습>
   + 국내에서 생산된 노트북 평균 사용시간이 약 5.2h로 파악된 상황에서 A 회사에서 생산된 노트북 평균 사용시간과 차이가 있는지 검정하기 위해 A회사 노트북 150대를 랜덤하게 선정하여 검정을 실시한다.
   
   + H1: 국내에서 생산된 노트북과 A회사에서 생산된 노트북의 평균 사용시간에 차이가 있다.
   + H0: 국내에서 생산된 노트북과 A회사에서 생산된 노트북의 평균 사용시간에 차이가 없다.
   
   
```{r}
data <- read.csv("..\\..\\..\\03stat_!\\one_sample.csv", header=T)
str(data); head(data)
x <= data$time

# 데이터 분포 확인, 결측치 제거
summary(x)
mean(x)

# 데이터 정제
mean(x, na.rm=T)
x1 <- na.omit(x); mean(x1)

# 정규분포 검정
shapiro.test(x1)
hist(x1)
qqnorm(x1)
qqline(x1, lty=1, col="blue")
t.test(x1, mu=5.2)
result <- t.test(x1,mu=5.2, alter="two.sided", conf.level=0.95)
result

```

### **2. 두 집단 비율검정**
  데이터 분석 --> 전처리 --> 두 집단 suset 생성 -> prop.test() -> 검정통계량 분석
  
<실습>
  + IP 교육센터에서 PT를 이용한 프리젠테이션 교육방법과 실시간 코딩 교육방법을 각각 적용,
  더 효과적인 교육방법을 조사하기 위해 교육생 150명을 대상로 설문 실시
  
  + H1: 두 가지 교육방법에 따라 교육생의 만족률 차이가 있다.
  
  + H0: 두 가지 교육방법에 따라 교육생의 만족률 차이가 없다.

분류|만족|불만족|참가자
-|-|-|-
PT | 110 | 40 | 150
coding | 135 | 15 |150
합계 | 245 | 55 | 150
```{r}
data <- data <- read.csv("..\\..\\..\\03stat_!\\two_sample.csv", header=T)

# 두 집단 subset 작성 및 데이터 전처리
x <- data$method  #교육방법(1,2)-> 노이즈 x
y <- data$survey  #만족도(1:만족,0:불만족)

# 집단별 빈도분석
table(x); table(y)

# 교차분석
table(x,y)
CrossTable(x,y)

# 비율검정 1. 양측 검정
prop.test(c(110,135), c(150,150), alternative="two.sided", conf.level=0.95)
# 비율검정 2. 방향성이 있는 단측설 검정
prop.test(c(110,135), c(150,150), alternative="greater", conf.level=0.95) # p-value가 너무 커서 양측 검정이 나음
```





