---
title: "200814-study"
author: "Nougaga"
date: '2020 8 14 '
output: html_document
---

```{r setup, include=FALSE}
knitr::opts_chunk$set(echo = TRUE)
```

#### **Confusion Matrix(혼돈 매트릭스)**

  기계학습에 의해서 생성된 분류분석 모델의 성능을 지표화하 수 있는 테이블 모델

  + Accuracy = (TN + TP) / (TN + FP + FN + TP)
    - 정확도: 전체 중 진짜
    - correctly predicted / all
      
  + Precision = TP / (FP + TP)
    - 정밀도: P로 예측된 것들 중 진짜 P
    - TP / predicted P
    
  + Sensitivity(Recall) = TP / (TP + FN)
    - 민감도(재현율): 실제 P인 것들 중 진짜 P
    - TP / observed P
  
  + Specificity = TN / (TN + FP)
    - 특이도: 실제 N인 것들 중 진짜 N
    - TN / observed N
      
  + F1 score = 2(Precision x Recall)/(Precision + Recall) = 2TP / (2TP + FP + FN)


### 분류분석

  + 목적: 반응변수(또는 종속변수)가 알려진 다변량 잘를 이용하여 모형을 구축하고,
    
    이를 통해 새로운 자료에 대한 예측 및 분류를 수행하기 위함
    
  + 반응변수 형태에 따른 분류분석의 주 목적
  
    - 반응변수가 범주형인 경우: 새로운 자료에 대한 분류
    - 반응변수가 연속형인 경우: 값을 예측
    
    
  + 많이 사용되는 분류분석 모음
    - 로지스틱 회귀
    - SVM
    - 신경망 모형
    - 의사결정나무
    - 앙상블
    
    cf)
    
    - 규칙기반(rule-based) 분류
    - 사례기반(case-based) 분류
    - nearest-neighbor 분류
    - 베이시안 분류
    - 유전자 알고리즘

```{r echo=F}
library(devtools); install_github("rstudio/rmarkdown")
```
```{r}
weather <- read.csv("..\\..\\..\\data\\weather.csv", stringsAsFactors=F, header=T)
summary(weather)  # Sunshine, WindGustSpeed 에서 NA 확인
weather <- na.omit(weather)

library(dplyr)
weather %>% dim
weather %>% head
weather %>% str


## chr 구조의 칼럼 -> Date, RainToday 제거
weather_df <- weather[, c(-1,-6,-8,-14)]
str(weather_df)
head(weather_df, 2)

## RainTomorrow -> 로지스틱 회귀분석을 위해 label --> (0,1)
weather_df$RainTomorrow[weather_df$RainTomorrow=="Yes"] <- 1
weather_df$RainTomorrow[weather_df$RainTomorrow=="No"] <- 0
weather_df$RainTomorrow <- as.numeric(weather_df$RainTomorrow)
head(weather_df)
table(weather_df$RainTomorrow)

## 데이터 분할
idx <- sample(1:nrow(weather_df), nrow(weather_df)*0.7)

train <- weather_df[idx,] # 훈련용 251
test <- weather_df[-idx,] # 검증용 108

## 모델 생성: 학습데이터
weather_model <- glm(RainTomorrow~., data=train, family='binomial')
summary(weather_model)
step <- step(object=weather_model, trace=F, direction='backward') # 변수선택
summary(step)

## newdata=test : 새로운 데이터셋, type="response": 0 ~ 1의 확률값으로 예측
pred <- predict(weather_model, newdata=test, type="response")
pred
summary(pred)

## 예측결과 분류 및 정확도 확인
result_pred <- ifelse(pred >= 0.5, 1, 0)
table(result_pred, test$RainTomorrow)
```




