---
title: "200804-practice2"
author: "Nougaga"
date: '2020 8 4 '
output: html_document
---

```{r setup, include=FALSE}
knitr::opts_chunk$set(echo = TRUE)
```
<<연습>>

1. 다음 조건에 맞게 client 데이터프레임을 생성하고 데이터를 처리해보세요

  + name : '유관순','홍길동','이순신','신사임당'
  
  + gender : 'F','M','M','F'
  
  + price : 50,65,45,75
  
  + 조건1 : 3개의 벡터 객체를 이용하여 client 데이터 프레임 생성
  
  + 조건2 : price 변수의 값이 65만원 이상이면, 문자열 'Best', 65만원 미만이면 'Normal'을 변수 result 컬럼에 추가
  
  + result 변수를 대상으로 빈도수 구하기
  
```{r}

client <- data.frame(name = c('유관순','홍길동','이순신','신사임당'),
                     gender = c('F','M','M','F'),
                     price = c(50,65,45,75))
client$result = ifelse(client$price>=65,"Best","Normal")
table(client$result)

```
2. 다음 벡터 EMP는 '입사년도이름급여' 순으로 사원의 정보가 기록된 데이터이다.
  벡터 EMP를 이용하여 다음과 같은 결과가 나타나도록 함수를 정의해보세요
  (함수에 변수 EMP를 전달했을 때 출력결과와 같도록 만드시면 됩니다)
  
  + EMP <- c('2014홍길동220','2002이순신300','2010유관순260',"2019왕건500","2019동방신기1000")
  
  <출력결과>
  전체 급여 평균 : 456
  평균이상 급여 수령자
  왕건 => 500
  동방신기 => 1000

```{r}
library(stringr)

getSalaryInfo <- function(emp){
  df <- data.frame(year=str_extract(emp, "[0-9]{4}"), 
                   name=str_extract(emp, "[가-힣]{2,}"), 
                   salary=as.numeric(str_extract(emp, "[0-9]{3,}$")),
                   stringsAsFactors=F)
  avg_sal = mean(df$salary)
  cat("전체 급여 평균 :",avg_sal,"\n")
  cat("평균이상 급여 수령자\n")
  for (i in 1:length(df$name)){
    if (df$salary[i]>=avg_sal){
      cat(df$name[i],"=>",df$salary[i],"\n")
    }
  }
}

EMP <- c('2014홍길동220','2002이순신300','2010유관순260',"2019왕건500","2019동방신기1000")
getSalaryInfo(EMP)

```
3. 함수 y = f(x)에서 x의 값이 a에서 b까지 변할 때 △x = b - a를 증분이라 하며,
   △y = f(b) - f(a)를 y의 증분으로 표현한다. 
   평균변화율 : △y/△x = (f(b)- f(a))/(b - a) 
   
   조건) 함수 f(x) = x^3 + 4에서 x의 값이 1에서 3까지 변할 때 평균변화율을
   구하는 함수를 작성해보세요. (평균변화율 = (f(3)-f(1))/(3-1) = 13)
   
```{r}
fx <- function(x){
  return(x^3 +4)
}

cal <- function(a,b){
  return((fx(b)-fx(a))/(b-a))
}

cal(1,3)
```
4. 실습 : 몬테카를로 시뮬레이션
  
    몬테카를로 시뮬레이션은 현실적으로 불가능한 문제의 해답을 얻기 위해서 난수의
  
    확률분포를 이용하여 모의시험으로 근사적 해를 구하는 기법
    
    n번 시행했을 때 동전던지기의 확률을 구하라!
```{r}
coinToss <- function(n){
  N <- runif(n, min = 0, max = 1)
  N <- ifelse(N<0.5,0,1)
  return(mean(N))
  # return(mean(sample(x=c(0,1),size=n, replace=T)))  # 앞면:0 뒷면:1
}

coinToss(4)
coinToss(10000)


```


