---
title: "200811-study"
author: "Nougaga"
date: '2020 8 11 '
output: html_document
---

```{r setup, include=FALSE}
knitr::opts_chunk$set(echo = TRUE)
```
## **기술통계 분석(Descriptive Statistics)**

기술통계란 자료를 요약하는 기초적인 통계량으로,

데이터 분석 전에 전체적인 데이터 분포의 이해와 통계적 수치를 제공한다.

이를 이용하여 모집단의 특성을 유추해볼 수 있다.


### **1. 빈도 분석**

빈도분석은 설문조사 결과에 대한 가장 기초적인 정보를 제공해주는 분석방법으로 광범위하게 이용된다.

특히 성별이나 직급을 수치화하는 명목척도나 서열척도와 같은 범주형 데이터를 대상으로

비율을 측정하는 데에 주로 이용된다.



### **2. 기술통계 분석**

기술통계 분석은 빈도분석과 유사하지만 등간척도나 비율척도와 같은 연속적 데이터를 분석할 때 주로 이용한다. 

명목척도나 서열척도와 같은 범주형 데이터는 수치에 의미가 없기 때문이다.

분포의 특성은 표본의 평균값, 중앙값, 최빈값 등으로 나타내며,

빈도수, 비율, 표준편차, 분산 등으로 표본의 분포를 알 수 있다.

  + 대표값: mean, sum, median, mode, quantile
  + 산포도: Variance, Standard, Deviation, min/MAX, range
  + 비대칭도: 첨도(Kurtosis), 왜도(Skewness)

```{r}
data <- read.csv("..\\..\\..\\statistics\\descriptive.csv", header=T)
head(data)
dim(data)
length(data);length(data$survey)
str(data);str(data$survey)
```

#### 데이터 특성(최소/최대, 펴균, 분위수, 노이즈-NA) 제공

```{r}
summary(data)
```

#### **2.1. 명목척도 기술 통계량**

```{r}
length(data$gender)
summary(data$gender)  # 딱히 의미없음
table(data$gender)    # 각 성별 빈도수 - outlier(0,5) 확인
```

#### 이상치(outlier) 제거
```{r}
data <- subset(data, data$gender==1 | data$gender==2)  # 성별 outlier 제거
x <- table(data$gender)
x; barplot(x)
```

#### 구성비율 계산: prop.table() -> 명목변수들 간의 구성 비율을 계산
```{r}
prop.table(x)
y <- round(prop.table(x)*100, 2)
y
```

#### **2.2. 서열척도 기술 통계량: ex. 상-중-하**
```{r}
length(data$level)  # 학력수준 - 서열
summary(data$level) # 딱히 의미없음
table(data$level)   # 빈도분석 - 의미있음
```

#### 변수의 빈도수 시각화
```{r}
x1 <- table(data$level)
barplot(x1)
```
#### **2.3. 등간척도 기술 통계량 -> 등간격(서열 X)**
#### 만족도 변수 대상 요약통계량 구하기
```{r}
survey <- data$survey
survey

summary(survey) # 만족도(5점 척도)인 경우 의미있음 -> 2.6(평균이상)
x1 <- table(survey)
x1

hist(survey)
pie(x1)
```
#### **2.4. 비율척도 기술 통계량**
#### 생활비 변수 대상 요약 통계량 구하기
```{r}
length(data$cost)
summary(data$cost)  # 요약통계량 - 의미있음(mean=8.784)
```
#### 데이터 정제(결측치 제거)
```{r}
plot(data$cost)

data <- subset(data, data$cost >=2 & data$cost <= 10) # 총점기준
data
x <- data$cost
mean(x)
```

#### 평균이 극단치에 영향을 받는 경우 중위수로 대체

```{r}
median(x) # 5.4
```

#### **(1) 대표값 구하기**
#### 생활비(cost) 변수 대상 대표값 구하기
```{r}
mean(x)
median(x)
sort(x)               # 오름차순(default)
sort(x, decreasing=T) # 내림차순
```

#### 생활비(cost) 변수 대상 사분위수 구하기

```{r}
quantile(x, 1/4)
quantile(x, 2/4)
quantile(x, 3/4)
quantile(x, 4/4)
```

#### **(2) 산포도 구하기**
#### 생활비(cost) 변수 대상 산포도 구하기
```{r}
var(x)
sd(x)
sqrt(var(x))
sd(x)^2
```

#### **(3) 표본분산과 표본 표준편차**
#### **(4) 빈도분석**
#### 생활비(cost) 변수의 빈도분석과 시각화

```{r}
table(data$cost)
hist(data$cost) # 히스토그램 시각화
plot(data$cost) # 산점도 시각화화

data$cost2[data$cost >=1 & data$cost <=3] <- 1
data$cost2[data$cost >=4 & data$cost <=6] <- 2
data$cost2[data$cost >=7] <- 3

tbl_cost2 <- table(data$cost2)
barplot(tbl_cost2)
pie(tbl_cost2)
```

#### **2.5. 비대칭도 구하기기**
```{r}
library(moments)
cost <- data$cost   # 정제된 data
cost

# 왜도 - 평균을 중심으로 기울어진 정도
skewness(cost)

# 첨도 - 표준정규분포와 비교하여 얼마나 뾰족한가 측정 지표
kurtosis(cost)
```

#### 히스토그램 확률밀도/표준정규분포 곡선
```{r}
hist(cost, freq = F)

# 확률밀도 분포 곡선
lines(density(cost), col="blue")

# 표준정규분포 곡선
x <- seq(0, 8, 0.1)
curve(dnorm(x, mean(cost), sd(cost)), col="red", add=T)
```

```{r}
# ?dbinom # 이항분포
# 성공확률 90%일 때, 3회 시행 시 0번 성공할 확률
dbinom(0,3,0.9)
# 성공확률 90%일 때, 3회 시행 시 3번 성공할 확률
dbinom(3,3,0.9)

# 확률분포표 확인
n = 3
result <- numeric()
for (i in 0:n){
  cat(i,"번 성공 확률: ", dbinom(i, 3, 0.9), "\n", sep="")
  result <- append(result, dbinom(i, 3, 0.9))
}
result
```

```{r}
# 1. 5지선다인 20문항의 시험에서 랜덤하게 답안을 고를 경우 다음의 확률은 어떻게 되겠는가?
n = 20
p = 1/5

# 1) 다 틀릴 확률
dbinom(0, n, p)

# 2) 8개 이상 맞출 확률
sum(dbinom(8:n, n, p))
```
```{r}
# 2. CEO에게 해당 블라인드 테스트 진행을 제안하자, CEO는 100명 중 최소 40명이 
# 맥주를 맞힐 확률이 95% 이상이라면 $170M을 기꺼이 투자하겠다고 밝혔다. 
# 이 기획을 서포트 하기 위해 R을 이용해 확률을 구해보세요.
# (단, 테스트 진행 표본수(n)과 성공횟수(k)를 변동시키며 값을 확인 할 수 있도록 UDF로 구현해보세요)

f <- function(n, k){
  return(sum(dbinom(k:n, n, 0.5)))
}

p = f(100, 40)
if (p >= 0.95){
  print("투자O.")
}else{
  print("투자X")
}
```

```{r}
# 3. 신입사원 문제 표준정규분포도 작성
# pnorm(70, 80, 5) = 0.02275
# qnorm(0.02275, 80, 5) = 69.99999
par(mfrow = c(1, 2), pty = "s")

x=seq(60, 100, length=100)
y=dnorm(x, 80, 5)
plot(x,y,type="l", lwd=3)
x=seq(0, 70, length=100)
y=dnorm(x, 80, 5)
polygon(c(60,x,70), c(0,y,0), col="gray")

z = (70-80)/5
x=seq(-4, 4, length=100)
y=dnorm(x)
plot(x,y,type="l", lwd=3)
x=seq(-4, z, length=100)
y=dnorm(x)
polygon(c(-4, x, z), c(0, y, 0), col="gray")
```


