---
title: Linear Regression
date: 2020-08-13
output: html_document
---

```{r setup, include=FALSE}
knitr::opts_chunk$set(echo = TRUE)
options(max.print=10)
```
## **회귀분석**

  + 선형회귀분석
    - 단순선형
    - 다중회귀
    - 다항회귀
    
  + 비선형

---

### **선형회귀분석**

#### 모형을 찾은 후 체크사항

  + 모형이 통계적으로 유의미한가?
     - 유의수준 5% 하에서 F통계량의 p값이 0.05보다 작으면...
     
     
    
  + 회귀계수들이 유의미한가?
    - 해당 계수의 t통계량과 p값 확인
    
    
    
  + 모형이 얼마나 설명력을 갖는가?
    - 결정계수 r^2값 확인 (SSR/SST)
    
    
    
  + 잔차분석 - 5가지 가정 만족?
    - 선형성: 독립변수의 변화에 따라 종속변수도 일정 크기로 변화
    - 독립성: 잔차와 설명변수의 값이 독립적
    - 등분산성: 설명변수의 모든 값에 대해 오차들의 분산이 일정
    - 비상관성: 관측치들의 잔차들끼리 상관성이 없어야
    - 정상성: 잔차항이 정규분포를 이뤄야

---



#### 상관분석: 데이터 안의 변수 간의 관계를 알아보기 위함

#### **1. Pearson 상관계수**

비율척도 또는 등간척도 변수들의 상관성 확인

[해석]

  + 산점도가 직선에 가깝게 분포하면 상관계수의 절댓값이 1에 가까워짐 -> 강한 상관관계
  
  + 반면, 산점도가 넓게 퍼져 직선의 관계가 희미할수록 상관관계는 0에 가까워짐
  
```{r results='hide'}
library(Hmisc)
```
```{r}
drat <- mtcars$drat
disp <- mtcars$disp
plot(drat, disp)



# 상관성 분석
cor(drat, disp)   # 상당히 강한 음의 상관관계


# 상관성 분석2
```
```{r results='hide'}
library(dplyr)
```
```{r}
mtcars %>% head
mtcars %>% str


```
```{r results='hide'}
library(acepack)
```
```{r}
# 'H0: 상관계수는 0이다'에 대한 p-value를 보여줌
Hmisc::rcorr(as.matrix(mtcars), type="pearson")

# cf) 공분산
cov(mtcars)


```
```{r results='hide'}
library(corrgram)
```
```{r}
corrgram::corrgram(as.matrix(mtcars), upper.panel = panel.conf)
```
```{r results='hide'}
library(PerformanceAnalytics)
```
```{r}
PerformanceAnalytics::chart.Correlation(as.matrix(mtcars))
```


#### **회귀분석 연습**
단일회귀
```{r results='hide'}
library(MASS)
```

```{r}

# 1) MASS 패키지의 닭 데이터를 불러옴
chicken <- ChickWeight
head(chicken)

# 2) subsetting -> diet==1 & chick = 1
chick <- chicken %>% filter(Diet==1 & Chick==1) # 식이요법 1번을 적용한 닭

# 3) simple linear regression
chick.lm <- lm(formula = weight ~ Time, data=chick)

# 4) checking result
summary(chick.lm)

# 5) 결과 해석
#   - F통계량의 p값이 <0.05로 낮아 통계적으로 유의함
#   - 설명변수 Time의 t통계량에 대한 p값도 <0.05로 낮아 회귀계수 역시 통계적으로 유의함
#   - 결정계수가 1에 매우 가까워 모형의 설명력이 매우 강함


# 6) 절편을 제거하는 회귀식
chick.nointer <- lm(formula=weight ~ -1 + Time, data=chick)
summary(chick.nointer)
```

```{r}
product <- read.csv("data\\product.csv", header=T)
str(product)

y <- product$"제품_만족도"    # 종속변수
x <- product$"제품_적절성"    # 독립변수
df <- data.frame(x,y)

# 회귀모델 생성
result.lm <- lm(y~x, data=df)
# 회귀분석의 절편과 기울기
result.lm   #회귀계수
# 모델의 적합값과 잔차 보기
names(result.lm)
fitted.values(result.lm)[1:2]
head(df, 1)   # x=4, y=3
Y = 0.7789 + 0.7393*4
Y # 3.7361

# 잔차(residual): 관측치 - 예측치
(r = 3 - Y)

residuals(result.lm)[1:2]


# 선형회귀분석 모델 시각화, 오류 확인
# x, y 산점도 그리기
plot(formula=y~x, data=df)
result.lm <- lm(formula=y~x, data=df)
abline(result.lm, col="red")  # 회귀선

# 선형회귀분석 결과 보기
res <- summary(result.lm)
str(res)
plot(res$residuals)
```

다중회귀

```{r}
# 연구가설: 음료수 제품의 적절성(x1)과 친밀도(x2)는 만족도(y)에 positive 영향을 미친다.
# 연구모델: 제품 적절성(x1), 제품 친밀도(x2) -> 제품 만족도(y)

y <- product$"제품_만족도"
x1 <- product$"제품_친밀도"
x2 <- product$"제품_적절성"
df <- data.frame(x1,x2,y)

result.lm <- lm(formula=y~x1+x2, data=df)

# 계수 확인
result.lm
summary(result.lm)

```
```{r results='hide'}
library(car)
```
```{r}
# 분산팽창요인(VIF): 다중 공선성(독립변수들 간의 상관성) 문제 확인
car::vif(result.lm)# > 4이면 문제가 있다고 판단
sqrt(vif(result.lm)) > 2  # FALSE FALSE: 문제 없음
```
기본가정 충족으로 회귀분석 수행
```{r}
data(iris)

# 1) 회귀모델 생성
#   1-1) 변수 모델링: y: Sepal.Length <- x: Sepal.Width, Petal.Length, Petal.Width
formula <- Sepal.Length ~ Sepal.Width + Petal.Length
#   1-2) 회귀모델 생성
model <- lm(formula=formula, data=iris)
model
summary(model)

# 2) 잔차[오차] 분석
#   2-1) 잔차 독립성 -> 더빈왓슨(자기상관성)
```
```{r results='hide'}
library(lmtest)
```
```{r}
lmtest::dwtest(model)
#   2-2) 잔차도 확인 검정
par(mfrow=c(2,2))
plot(model, which=1)  # 선형성(빨간 실선이 0에 가까운 수평선) & 독립성(특정한 모여있는 패턴이 발견되지 않음)
plot(model, which=2)  # 정규성(직선에 가깝게 잘 모여있음)
plot(model, which=3)  # 등분산성 & 독립성(적절하게 퍼져 있음, 특정 패턴 없음)
plot(model, which=4)  # 극단치

# 3) 잔차 정규성 검정
attributes(model)   # coefficients(계수), residuals(잔차), fitted.values(적합값)
res <- residuals(model) # 잔차 추출 res <- model$residuals
shapiro.test(res) # 정규성 검정: p값 = 0.7856 > 0.05
# 귀무가설: 정규성과 차이가 없다.

# 정규성 시각화
head(res,20)
length(res)
hist(res, freq=F); lines(density(res))
qqnorm(res)
plot(model,2)
```

```{r}
x1 <- c(7,1,11,11,7,11,3,1,2,21,1,11,10)
x2 <- c(26,29,56,31,52,55,71,31,54,47,40,66,68)
x3 <- c(6,15,8,8,6,9,17,22,18,4,23,9,8)
x4 <- c(60,52,20,47,33,22,6,44,22,26,34,12,12)
y <- c(78.5,74.3,104.3,87.6,95.9,109.2,102.7,72.5,93.1,115.9,83.8,113.3,109.4)
df <- data.frame(x1,x2,x3,x4,y)
a <- lm(y~x1+x2+x3+x4, data=df)
summary(a)

a1 <- lm(y~x1+x2+x4, data=df)
summary(a1)

a2 <- lm(y~x1+x2, data=df)
summary(a2)

aa <- step(a, 
           scope=list(lower=~-1, upper=~x1+x2+x3+x4),
           direction = "backward")
summary(aa)
```

```{r results='hide'}
library(mlbench)
```
```{r}
data("BostonHousing")

bh <- BostonHousing
# 종속변수 medv:	median value of owner-occupied homes in USD 1000's
head(bh)
str(bh)


bh.lm <- lm(medv~., data=bh)  # . 찍으면 모든 변수 포함
summary(bh.lm)

# step을 이용한 회귀
bh.step <- step(bh.lm, scope=list(lower=~-1, upper=~.))
plot(bh.step)
summary(bh.step)

# 직접 p값 < 0.05인 indus, age를 제거한 회귀
bh.lm2 <- lm(medv~crim+zn+nox+rm+dis+rad+tax+ptratio+b+lstat, data=bh); summary(bh.lm2)



vif(bh.lm2) # rad와 tax의 vif 값이 5보다 크다

## 상관관계의 확인
# (chas의 데이터 구조가 범주형이므로, 이를 제외한 나머지 변수들 간의 상관관계를 확인)
y1 <- BostonHousing[c(1:3)]
y2 <- BostonHousing[c(5:14)]
y3 <- data.frame(y1,y2)
cor(y3)
# 결과: rad-tax의 상관관계가 0.91로 매우 높아, tax 변수를 제외하기로 결정

# rad와 tax도 제거한 회귀
bh.lm3 <- BostonHousing[c(-3,-7,-10)] # indus, age, tax 제외
bh.lm3 <- lm(medv ~., data=bh.lm3)
summary(bh.lm3)

## 잔차도 확인
plot_lm <- function(lm){
  par(mfrow=c(2,2))
  plot(lm, which=1)  # 선형성(빨간 실선이 0에 가까운 수평선) & 독립성(특정한 모여있는 패턴이 발견되지 않음)
  plot(lm, which=2)  # 정규성(직선에 가깝게 잘 모여있음)
  plot(lm, which=3)  # 등분산성 & 독립성(적절하게 퍼져 있음, 특정 패턴 없음)
  plot(lm, which=4)  # 극단치
}
plot_lm(bh.lm3)

## 자기상관성 확인
dwtest(bh.lm3)
bh.lm3$residuals[c(369,372,373)]
bh.lm3$residuals[c(368,370,371,374)]

bh.dw1 <- BostonHousing
bh.dw2 <- bh.dw1[-c(368,370,371,374),]
bh.dw1 <- bh.dw1[-c(369,372,373),]

bh.lm21 <- lm(medv~crim+zn+nox+rm+dis+rad+tax+ptratio+b+lstat, data=bh.dw1); summary(bh.lm21); plot_lm(bh.lm21)
bh.lm22 <- lm(medv~crim+zn+nox+rm+dis+rad+tax+ptratio+b+lstat, data=bh.dw2); summary(bh.lm22); plot_lm(bh.lm22)



```

