---
title: R 기본 2
author: "Nougaga"
date: 2020-07-31
output: html_document
---

```{r setup, include=FALSE}
knitr::opts_chunk$set(echo = TRUE)
```

[R Markdown Guide](https://rstudio.com/wp-content/uploads/2015/03/rmarkdown-reference.pdf?_ga=2.131128839.981889577.1596078609-636090901.1596078609)

## **Array**
다차원 구조를 가진 데이터를 만들 때 사용

vector는 1차원 array, matrix는 2차원 array

array로 3차원 이상의 데이터 구조를 만들 수 있다.


```{r}
arr1 <- array(1:12, dim=c(3,4))
arr1

arr2 <- array(1:12, dim=c(3,4), dimnames=list(c('r1','r2','r3'),c('c1','c2','c3','c4')))
arr2
```
2차원 구조의 array는 matrix와 구조가 같다.
```{r}
mat1 <- matrix(1:12, nrow=3)
mat1

mat2 <- matrix(1:12, nrow=3, dimnames=list(c('r1','r2','r3'),c('c1','c2','c3','c4')))
mat2
```
3차원 array
```{r}
arr3 <- array(1:12,dim=c(2,2,3))
arr3
```

---------

## **List**
key-value 구조
```{r}
a <- list(name='GilDong', age=30, job='SalesManager')
a
```
List는 성분의 길이가 같지 않아도 생성이 가능하다.
```{r}
b <- list(1:3, 'a', c(TRUE,FALSE,TRUE), c(2.3,5,9))
b
```
unlist()로 list 구조를 해제할 수 있다.
```{r}
c <- unlist(a)
c; str(c); class(c)
```
이는 아래와 같이 vector로도 표현할 수 있다.
```{r}
d <- c('Gildong',30,'SalesManager')
names(d) <- c('name','age','job')
d
```

## **Data frame**
```{r}
df <- data.frame(name='GilDong', age=20, job='SalesManager')
df; str(df)

df1 <- data.frame(name='GilDong', age=20, job='SalesManager',
                  stringsAsFactors=FALSE) # 문자형을 factor형으로 취급하지 않음
df1; str(df1)
```
column명 변경
```{r}
names(df1) <- c('Names','Age','Job')
names(df1)[1] <- 'NAMES'
names(df1)
```
데이터 타입(4가지):

+ 수치형(numeric: integer, double, ...)
+ 문자열형(character)
+ 범주형(factor)
+ 논리형(logical)

데이터 구조(5가지):

+ vector
+ matrix
+ array
+ list
+ data frame

참고자료: http://adv-r.had.co.nz/Data-structures.html

----------------------

matrix의 인덱싱
```{r results='hide'}
mat <- matrix(1:9, nrow=3, dimnames=list(c('a1','a2','a3'),c('b1','b2','b3')))

# 2행 2열
mat[2,2]
mat['a2','b2']

# 모든 행과 2,3열
mat[1:3,2:3]
mat[1:3,-1] # -1 : 1열을 제외함
mat[,-1]
mat[c('a1','a2','a3'),c('b2','b3')]

# 2,3행과 1,2열
mat[2:3,1:2]
mat[-1,-3]
mat[c('a2','a3'),c('b1','b2')]
```

array의 인덱싱

```{r results='hide'}
arr <- array(1:12, dim=c(2,2,3))

# 첫 번째 matrix, 모든 행, 2열
arr[,2,1]

# 세 번째 matrix, 1행, 1열
arr[1,1,3]

# 모든 매트릭스, 2행, 2열
arr[2,2,]

```
list의 인덱싱


```{r results='hide'}
li <- list(name=c('GilDong', 'SeDol'),
           age=c(30,35),
           job=c('SalesManager','GoPro'))

# 첫 번째 키(name)의 두 번째 성분 = "SeDol"
li[[1]][2]
li$name[2]
```

```{r}
li <- list(name=c('GilDong', 'SeDol'),
           age=c(30,35),
           job=c('SalesManager','GoPro'))
li
```

data frame에서 접근방법

 + matrix처럼 [,]
 + list처럼   $
```{r}
df <- data.frame(name=c('GilDong', 'SeDol'),
                 age=c(30,35),
                 job=c('SalesManager','GoPro'))

df[,1]
df[,'name']
df$name
df$n  # df에서 제공하는 matching기능
```


> ## **데이터를 다루는 기본 함수**
##### 대다수의 데이터가 수치, 문자열, 팩터 자료형을 혼합하여 가지고 있어서
우리가 다룰 데이터의 구조는 거의 data frame


```{r results='hide'}
new_mem <- data.frame(name=c("heungMin", "HyunJin", "JiSung", "ChanHo"),
                      age=c(27,31,40,45),
                      job=c("FootballPlayer","BaseballPlayer","FootballPlayer","BaseballPlayeer"))
# 1. df에 행(사람) 추가
df <- rbind(df,new_mem)
df
# 2. df에 열(국적,도시) 추가
new_nat <- data.frame(nationality=c("Korea","Korea","Korea","Korea","Korea","Korea"))
df <- cbind(df,new_nat)
df$city <- c("한양","서울","토트넘","LA", "서울","서울")
df
```
l
```{r results='hide'}
# bind, 데이터 수정 연습
df$surname = c("Hong", "Lee", "Son", "Ryu", "Park", "Park")
df$city <- c("Hanyang","Seoul","Tottenham","LA", "Seoul","Seoul")
df$age[1] <- 34
df$nationality <- as.character(df$nationality)
df$nationality[1]  <- "Chosun"
df
```

### Sorting
```{r}
a <- runif(10)
seque <- 1:10
a_df <- data.frame(num=a, sequence=seque)
b_df <- a_df[order(a_df$num, decreasing=T),]
a_df; b_df
```




> # **데이터 불러오기**

```{r results='hide', echo=FALSE}
if (!require(rJava) || !require(xlsx))
  install.packages(c('rJava','xlsx'))
```
```{r}
library(rJava)
library(xlsx)
```
### **텍스트 파일**
#### read.table로 불러오기
```{r eval=F}
student <- read.table(file='data\\student.txt', sep="")  # header=F
student

# 작업 경로를 변경해서 파일 참조를 쉽게 하기
getwd()
setwd('data'); getwd()

# header가 있을 때
student1 <- read.table(file='student1.txt', sep="", header=T, stringsAsFactors = F)
student1

# 데이터가 [Tab]이 아닌 다른 문자로 구분되어 있을 때
student2 <- read.table(file='student2.txt', sep=";", header=T, stringsAsFactors = F)
student2

# 파일 탐색기에서 직접 선택
student1_2 <- read.table(file=file.choose(), sep="", header=T, stringsAsFactors = F)
student1_2

student2; head(student2,2); tail(student2,2)
```
#### tibble 라이브러리를 이용하여 tibble data frame으로 표현
```{r}
# install.packages('tibble')
library(tibble)

iris_df <- iris

(iris_df1 <- as_tibble(iris_df))
```
```{r eval=F}
?vignette
vignette('tibble')
```
#### 결측 데이터를 처리해서 불러오기
```{r}
(student3 <- read.table(file='data\\student3.txt',
                       sep=" ", header=T,
                       na.strings="-"))  # '-'가 NA로 변환됨

(student4 <- read.table(file='data\\student4.txt',
                       sep=",", header=T,
                       na.strings=c("-","+","$")))  # '-'가 NA로 변환됨
```
### **Excel 파일**
```{r}
library(xlsx)
studentex <- read.xlsx(file='data\\studentexcel.xlsx',
                        sheetIndex=1, encoding="UTF-8")
studentex
```
#### 연습
1) USArrests 데이터에서 
```{r}
USArrests_df <- USArrests
USArrests_df$ratio_mp <- USArrests_df$Murder/USArrests_df$UrbanPop
USArrests_df <- USArrests_df[order(USArrests_df$ratio_mp, decreasing=T),]
USArrests_df <- tibble::rownames_to_column(USArrests_df)

result <- head(USArrests_df,7)
barplot(result$ratio_mp,
        main="인구밀도대비 살인률",
        names.arg=result$rowname,
        xlab='state',
        ylab='murder/pop',
        col=rainbow(7),
        cex.main=2
        )
```

> ## **RegExpR**
정규표현식을 이용한 문자열 처리

```{r}
# install.packages('stringr')
library(stringr)
```
형식) str_extract('문자열', '정규표현식'), 결과 데이터는 list 구조
```{r}
str_extract("홍길동35이순신45유관순25", "[0-9]{2}")     # 맨 처음 등장하는 연속된 숫자 2개
str_extract_all("홍길동35이순신45유관순25", "[0-9]{2}") # 모든 연속된 숫자 2개
unlist(str_extract_all("홍길동35이순신45유관순25", "[0-9]{2}"))
```
[실습] 반복수를 지정하여 영문자를 추출
```{r}
string <- 'hongkildong105lee1002you25강감찬2005'
str_extract_all(string, '[a-z]{3}')   # 3자
str_extract_all(string, '[a-z]{3,}')  # 3자 이상
str_extract_all(string, '[a-z]{3,5}') # 3~5자

string1 <- 'YEShongkildong105lee1002you25강감찬2005'
str_extract_all(string1, '[A-z]{3}')  # 3자(대문자 포함)
```
[실습] 한글, 영문자, 숫자 추출하기
```{r}
str_extract_all(string,'hong')
str_extract_all(string,'25')
str_extract_all(string,'[가-힣]{3}')
```
[실습] 한글, 영문자, 숫자를 제외한 나머지 추출하기
```{r}
string1 <- 'YEShongkildong105lee1002you25강감찬2005'
jumin <- '123456-3234567654321-3589621'

# 소문자를 제외하고 추출
str_extract_all(string1, '[^a-z]{1,}')
# 소문자를 제외한 4연속 문자 추출
str_extract_all(string1, '[^a-z]{4}')
# 한글을 제외한 5연속 문자 추출
str_extract_all(string1, '[^가-힣]{5}')
# 주민번호 형식에 맞게 추출해서 data frame화
df_jumin <- data.frame(jumin=unlist(str_extract_all(jumin,'[0-9]{6}-[0-9]{7}')))
df_jumin
```
[실습] 지정된 길이의 단어 추출하기
```{r}
name <- '홍길동1234,이순신5678,강감찬1012'
# 이름과 학번으로 분리해서 data frame화
df_student <- data.frame(name=unlist(str_extract_all(name,'[가-힣]{2,5}')),
                         studentID=unlist(str_extract_all(name,'[0-9]{4}')))
df_student
```
문자 대체하기
```{r}
gsub('영','0','홍영기')
```


```{r}
mat <- matrix(1:6, ncol=2)
mat

a <- data.frame(mat, 7:9)
a   # c(7:9)를 이어붙임

b <- as.data.frame(mat, 7:9)
b   # c(7:9)가 행 이름이 됨
```
